【裁判字號】    97,聲再,272
【裁判日期】    970819
【裁判案由】    妨害自由
【裁判全文】
臺灣高等法院刑事裁定                 97年度聲再字第272號
再審聲請人
即受判決人  甲○○
上列聲請人因妨害自由等案件，對於本院97年度上易字第1306號
，中華民國97年7月16日第二審確定判決（原審案號：臺灣新竹
地方法院96年度易字第708號，起訴案號：臺灣新竹地方法院檢
察署96年度偵字第3347號），聲請再審，本院裁定如下：
    主  文
再審之聲請駁回。
    理  由
一、再審聲請意旨略以：再審聲請人因妨害自由案件，經本院97
    年度上易字第1306號判決確定在案。原確定判決認定再審聲
    請人以脅迫方式令告訴人蔡鑑銘簽發本票，惟告訴人指再審
    聲請人於事發當日有以手搭告訴人肩膀，作勢聲稱若告訴人
    不簽發本票，則欲將告訴人帶走云云，就此指訴，再審聲請
    人曾聲請傳訊事發當日亦在現場之他債權人林智華，證明再
    審聲請人當日並無前開舉動，此關係再審聲請人是否有強制
    罪嫌，亦即是否有「脅迫行為」，然對於再審聲請人之聲請
    傳訊證人，原確定判決竟未予以傳訊，故證人林智華顯屬足
    聲影響於判決之重要證據，準此，依刑事訴訟法第421條之
    規定聲請再審云云。
二、按刑事訴訟法第421條規定，不得上訴於第三審法院之案件
    ，其經第二審法院確定之有罪判決，就足生影響於判決之重
    要證據漏未審酌，得聲請再審。而所謂「足生影響於判決之
    重要證據漏未審酌」者，係指該證據業經法院予以調查或經
    聲請調查而未予調查，致於該確定判決中漏未加以審認，而
    該證據如經審酌，則足生影響於該判決之結果，應為被告有
    利之判決而言。如當事人所提出之證據，縱加以審酌，仍不
    足以生影響於該判決結果者，或法院已加以調查，而本於論
    理法則、經驗法則，而為證據之取捨，不採為被告有利之認
    定者，即非漏未審酌，自不得據為再審之理由。又所謂重要
    證據，必須該證據已足認定受判決人應受無罪、或免訴、或
    輕於原審所認定之罪名方可，如不足以推翻原審所認定罪刑
    之證據，即非足生影響於原判決之重要證據。次按「刑事訴
    訟法第421條所規定因重要證據漏未審酌而聲請再審者，指
    該證據於案情有重要關係且未經審酌者而言，如證據業經法
    院本其自由心證予以取捨及判斷，僅係對此持相異評價，即
    不能以此為由聲請再審」，最高法院89年度台抗字第30號裁
    定要旨亦著有明文。
三、經查：
  (一)原確定判決認定：蔡永芳前於民國（下同）95年5、6月間，
    持支票向張裕城借款新臺幣（下同）160萬元，另因職棒簽
    賭、借貸而與甲○○間存有賭債、借款關係，惟蔡永芳自95
    年6月中旬業已下落不明，而張裕城、甲○○聽聞蔡永芳之
    兄蔡鑑銘有花用部分借款，且蔡鑑銘為有資力之人，因認蔡
    鑑銘應出面解決蔡永芳之債務。甲○○於95年6月21日查知
    蔡鑑銘住處後，與張裕城夥同年籍不詳之成年男子5、6人，
    基於強制之犯意聯絡，共同於95年6月21日晚間11時許，前
    往蔡鑑銘位於苗栗縣頭份鎮○○街8巷10號住處，聲稱蔡永
    芳積欠渠等賭債等共200餘萬元及票款若干等，要求蔡鑑銘
    簽立本票承擔蔡永芳之債務共360萬元，蔡鑑銘不從，甲○
    ○遂以人勢上之優勢、並稱：「如果不簽，就要跟我們走」
    等語，即手勾蔡鑑銘肩膀欲外出處理債務事宜，蔡鑑銘在甲
    ○○、張裕城等人之上開脅迫手段下，生恐在夜半時分外出
    後慘遭不測，迄至翌日即95年6月22日凌晨3時20分許，在甲
    ○○所提出之空白本票上，簽發發票日為95年6月22日、面
    額為360萬元之本票1紙，迫使蔡鑑銘行無義務之事，有本院
    97 年度上易字第1306號確定判決引用第一審判決書所載事
    實在卷可稽。
  (二)再審聲請人雖聲請傳喚案發當時亦在現場之證人林智華，惟
    本院前開判決就此部分亦已於判決書第2頁敘明: 「被告於
    行為後2年，聲請傳喚所謂當日同往告訴人住處擬向不知去
    向的債務人蔡永芳討債的林智華立證，顯有串證嫌疑；並且
    證人林智華是否即為本案行為人5、6人其中之人，應併請檢
    察官偵查究明。」等語，依前開說明，原審已詳述再審聲請
    人所欲傳喚之證人，縱加以審酌，仍不足以生影響於判決結
    果，故無傳喚必要之理由，即非漏未審酌。況林智華縱經傳
    喚到庭，其證詞真實性如何，尚欠明瞭，非經相當之調查，
    不能辨其真偽，並非一經傳喚該等證人，即足認定再審聲請
    人應受無罪、免訴、或輕於原審所認定之罪名，自亦與所謂
    「足生影響於原判決之重要證據」之要件未合。
  (三)綜上所述，再審聲請人所述係對原法院取捨證據之裁量結果
    有所爭執，揆諸前揭說明，顯無重要證據漏未斟酌可言，而
    與刑事訴訟法第421條要件不符，是聲請人所述難認為有再
    審之理由，其聲請再審依法不應准許，應予駁回。
據上論結，應依刑事訴訟法第434條第1項，裁定如主文。
中    華    民    國    97    年    8     月    19    日
                刑事第十六庭審判長法  官  溫耀源
                                  法  官  許增男
                                  法  官  王敏慧
以上正本證明與原本無異。
不得抗告。
                                  書記官  丁淑蘭
中    華    民    國    97    年    8     月    19    日


司法院資訊處製作；財團法人民間司法改革基金會備份。
